臺灣屏東地方法院刑事判決　　　　　　 100年度交易字第21號
公　訴　人　臺灣屏東地方法院檢察署檢察官
被　　　告　鍾易臻
上列被告因過失重傷害案件，經檢察官提起公訴（99年度偵字第
11150 號），嗣被告於本院準備程序進行中先就被訴事實為有罪
之陳述，本院告知被告簡式審判程序之旨，並聽取當事人之意見
後，裁定依簡式審判程序審理，判決如下：
    主  文
鍾易臻犯過失傷害致人重傷罪，處有期徒刑伍月，如易科罰金，
以新臺幣壹仟元折算壹日。
    事  實
一、鍾易臻前與陳慈韓為男女朋友關係，於民國99年10月17日下
    午2 時30分許，鍾易臻騎乘車牌號碼120-CDS 號重型機車後
    載陳慈韓，沿屏東縣長治鄉○○村○○路南往北方向行駛，
    至該路段11巷口，本應注意行車速度，依速限標誌或標線之
    規定，應遵守該路段之時速限制50公里，且當時天候雨、日
    間自然光線、柏油路面濕潤、無缺陷、無障礙物、視距良好
    等客觀情形，並無不能注意之情事，其明知因雨霧導致視線
    不清時，應減速慢行，並注意車前狀況作隨時停車之準備，
    因當時天雨路滑，穿著雨衣而視線較差，竟疏未減速慢行，
    仍以高於該路段速限之50餘至60公里時速前進，致不慎撞擊
    路旁之電線桿（台電德協高幹42號），導致自己及陳慈韓均
    因此倒地，而所騎乘之車牌號碼120-CDS 號重型機車於撞擊
    後續往左前方向滑行31.1公尺（造成刮地痕25.8公尺）始停
    止。陳慈韓因此受有創傷性硬腦膜外出血、腦挫傷、顱內出
    血、蜘蛛網膜下腔出血、額部- 頂部顱骨骨折、右側遠端股
    骨粉碎性骨折合併膝關節內嚴重粉碎性軟骨損傷，導致右膝
    無法正常彎曲（僅能侷限於活動角度15至65度彎曲）及合併
    間歇性疼痛跛行（右下肢遺存顯著運動障礙）、右側第一掌
    股基底部粉碎性骨折導致無法提重物及用力寫字、右眼球外
    展神經挫傷導致麻痺無法轉至右側而有複視無法聚焦，而產
    生無法正常閱讀及從事精細工作等嚴重減損一目之視能、一
    肢以上機能之重傷害。嗣鍾易臻於偵查機關不知犯罪嫌疑人
    前，在警員前往現場處理時，當場承認其為肇事人而自首。
二、案經陳慈韓訴由屏東縣政府警察局屏東分局報請臺灣屏東地
    方法院檢察署檢察官偵查起訴。
    理  由
一、本案被告鍾易臻所犯過失傷害人致重傷案件，並非法定刑為
    死刑、無期徒刑或最輕本刑3 年以上有期徒刑之罪，亦非高
    等法院管轄第一審之案件，而被告於本院準備程序中就被訴
    事實為有罪之陳述，本院乃裁定進行簡式審判程序。又簡式
    審判程序之證據調查，依刑事訴訟法第273 條之2 規定，不
    受同法第159 條第1 項審判外陳述排除之限制，再被告對於
    卷內之各項證據，亦不爭執證據能力，故卷內所列之各項證
    據，自得作為證據，先予敘明。
二、上開犯罪事實，業據被告於警詢、檢察官偵訊及本院審理中
    坦承不諱，核與證人即告訴人陳慈韓於偵訊中結證：上開車
    禍導致伊受傷，被告平常騎車約騎乘時速70公里以上，該日
    亦騎一樣快，當時被告載伊回宿舍，然後趕著三點去打工，
    雖然遇下雨，但是被告並沒有減速等語在卷（偵卷第10頁）
    ，並有道路交通事故現場圖、道路交通事故調查報告表(一)、
    (二)、交通事故照片17張等在卷足憑。又告訴人陳慈韓確因本
    件車禍受有創傷性硬腦膜外出血、腦挫傷、顱內出血、蜘蛛
    網膜下腔出血、額部- 頂部顱骨骨折、右側遠端股骨粉碎性
    骨折合併膝關節內嚴重粉碎性軟骨損傷，導致右膝無法正常
    彎曲（僅能侷限於活動角度15至65度彎曲）及合併間歇性疼
    痛跛行（右下肢遺存顯著運動障礙）、右側第一掌股基底部
    粉碎性骨折導致無法提重物及用力寫字、右眼球外展神經挫
    傷導致麻痺無法轉至右側而有複視無法聚焦，而產生無法正
    常閱讀及從事精細工作有困難，己達嚴重減損一目、一肢以
    上機能之重傷害等情，亦有中國醫藥大學附設醫院診斷證明
    書2 紙、該醫院100 年1 月11日院醫事字第0990014556號函
    在偵卷可按，是被告駕駛上開重型機車搭載告訴人陳慈韓，
    撞擊路旁之電線桿，導致自己及陳慈韓均因此倒地，致陳慈
    韓受有重傷害之事實，應無疑義。又按行車應依速限規定，
    且因雨霧致視線不佳時，應減速慢行，做隨時停車之準備；
    且行車時應注意車前狀況，隨時採取必要之安全措施，道路
    交通安全規則第93條第1 項第2 款及第94條第3 項分別訂有
    明文，被告考有普通重型機車之駕駛執照，有證號查詢機車
    駕駛人資料1 紙在卷可按，被告騎車自應注意上述道路交通
    安全規則之規定，而依當時天候雨、日間自然光線、柏油路
    面濕潤、無缺陷、無障礙物、視距良好等客觀情形，有前開
    道路交通事故調查表(一)在卷可憑，客觀上並無不能注意之情
    事，被告明知因雨霧導致視線不清時，應減速慢行，並注意
    車前狀況作隨時停車之準備，因當時天雨路滑，穿著雨衣而
    視線較差，竟疏未減速慢行，仍以高於該路段速限之50餘至
    60 公 里時速前進，致不慎撞擊路旁之電線桿，其駕駛重型
    機車自有應注意能注意而不注意之過失責任，甚為明確。被
    告因上開過失，肇生本件車禍，致告訴人陳慈韓受有上開重
    傷害，其過失行為與上開陳慈韓重傷害結果間，有相當因果
    關係，至為灼然。從而，本件事證明確，被告因過失傷害人
    致重傷犯行洵堪認定，應予依法論科。
三、核被告鍾易臻所為，係犯刑法第284 條第1 項後段過失傷害
    致人重傷罪。又被告於肇事後停留現場，於偵查機關尚不知
    係何人肇事時，向到場處理之員警坦認肇事乙情，有屏東縣
    政府警察局交通隊道路交通事故肇事人自首情形紀錄表1 紙
    （見警卷第9 頁）附卷可佐，堪認合於自首要件，考量其尚
    知面對司法，爰依刑法第62條前段之規定減輕其刑。爰審酌
    被告駕駛機車搭載友人陳慈韓上路，未善盡其注意義務，肇
    事導致告訴人陳慈韓受有重傷害，實不宜寬貸，而告訴人所
    受傷勢已達嚴重減損一目之視能、一肢以上機能之重傷害程
    度，其遭侵害之法益重大，被告行為所生損害非輕，事後亦
    未與告訴人達成民事和解，賠償告訴人，另念及被告犯後自
    始即坦承犯行，犯後態度良好，被告之生活狀況、智識程度
    等一切情狀，就其所犯量處如主文所示之刑，另考量其年齡
    、職業、收入、社會地位等節，諭知易科罰金之折算標準。
據上論斷，依刑事訴訟法第273 條之1 第1 項、第299 條第1 項
前段，刑法第284 條第1 項後段、第62條前段、第41條第1 項前
段，刑法施行法第1 條之1 ，判決如主文。
本案經檢察官劉昀到庭執行職務
中    華    民    國   100    年    3     月    17    日
                  交通法庭    法  官  涂裕洪
以上正本證明與原本無異。
如不服本判決應於收受判決後10日內向本院提出上訴書狀，並應
敘述具體理由；其未敘述上訴理由者，應於上訴期間屆滿後20日
內向本院補提理由書（均須按他造當事人之人數附繕本）「切勿
逕送上級法院」。
中    華    民    國   100    年    3     月    17    日
                              書記官  卓春成
附錄論罪科刑法條：
刑法第284 條第1 項
因過失傷害人者，處 6 月以下有期徒刑、拘役或 5 百元以下罰
金，致重傷者，處1 年以下有期徒刑、拘役或5 百元以下罰金。